【裁判字號】    97,訴,1431
【裁判日期】    970514
【裁判案由】    毒品危害防制條例
【裁判全文】
臺灣板橋地方法院刑事判決              97年度訴字第1431號
公  訴  人  臺灣板橋地方法院檢察署檢察官
被      告  甲○○
                  （現另案於臺灣臺北監獄臺北分監執行中）
上列被告因違反毒品危害防制條例案件，經檢察官提起公訴（97
年度毒偵字第281 、283 號），於被告為有罪之陳述後，本院合
議庭裁定由受命法官獨任依簡式審判程序審理，茲判決如下：
    主  文
甲○○施用第一級毒品，累犯，處有期徒刑壹年，減為有期徒刑
陸月，如易科罰金，以新臺幣壹仟元折算壹日。扣案之第二級毒
品安非他命壹包（毛重零點伍公克、淨重零點參公克）沒收銷燬
之，包裝上開安非他命毒品之外包裝壹個沒收。
    事  實
一、甲○○前於民國87年間因施用毒品案件，經本院裁定送觀察
    、勒戒後，認無繼續施用毒品之傾向，於87年8 月29日釋放
    出所，並由臺灣板橋地方法院檢察署檢察官於87年8 月31日
    以87年度偵字第16890 號為不起訴處分確定。又於89年間因
    施用毒品案件，經本院裁定送觀察、勒戒後，認無繼續施用
    毒品之傾向，於89年7 月18日釋放出所，並由臺灣板橋地方
    法院檢察署檢察官於89年7 月18日以89年度毒偵緝字第767
    號為不起訴處分確定。又於89年間因竊盜案件，經本院於90
    年1 月17日以89年度易字第4490號判處有期徒刑7 月確定。
    又於同年間因轉讓毒品案件，經本院於90年1 月18日以89年
    度訴字第1595號判處有期徒刑8 月，並經臺灣高等法院於90
    年5 月8 日以90年度上訴字第1180號判處上訴駁回確定。上
    開2 罪經臺灣高等法院另案裁定應執行有期徒刑1 年1 月確
    定。又於90年間因施用毒品案件，經本院裁定送強制戒治，
    於91年6 月1 日強制戒治期滿，並經本院於90年8 月31日以
    90年度板簡字第1199號判處有期徒刑6 月確定。又於91年間
    因竊盜案件，經臺灣桃園地方法院於91年11月8 日以91年度
    易字第2738號判處有期徒刑8 月確定，並與上開3 罪接續執
    行，嗣於93年4 月6 日假釋出獄，93年6 月17日假釋縮刑期
    滿，假釋未經撤銷，未執行之刑以已執行完畢論。復於95年
    間因施用毒品案件，經臺灣嘉義地方法院於95年5 月12日以
    95年度易字第156 號判處有期徒刑7 月確定（現執行中）。
    復於同年間因施用毒品案件，經本院於96年11月30日以96年
    度訴緝字第237 號各判處有期徒刑8 月、4 月，應執行有期
    徒刑11月確定。詎其猶不知悔改，於強制戒治執行完畢釋放
    後5 年內，復基於施用第1 級毒品海洛因及第2 級毒品甲基
    安非他命之犯意，於95年9 月14日為警採尿回溯26小時內某
    時許，在臺北縣板橋市○○街55巷38號2 樓居所，以將海洛
    因及甲基安非他命一起放入玻璃球吸食器內燒烤之方式，同
    時施用第1 級毒品海洛因及第2 級毒品甲基安非他命乙次。
    嗣於同日晚上9 時30分許，在臺北縣板橋市○○街91號前為
    警查獲，並扣得甲○○所有供施用之第二級毒品安非他命1
    包（毛重0.5 公克、淨重0.3 公克），並經警採集尿液送檢
    驗結果呈嗎啡及甲基安非他命陽性反應，始知上情。
二、案經臺北市政府警察局松山分局報請臺灣板橋地方法院檢察
    署檢察官偵查起訴。
    理  由
一、訊據被告甲○○坦承前開犯罪事實，而被告於95年9 月14日
    為警所採尿液送臺灣尖端先進生技醫藥股份有限公司檢驗結
    果，發現確有甲基安非他命、嗎啡之陽性反應，此有臺北市
    政府警察局偵辦毒品案件尿液檢體委驗單、臺灣尖端先進生
    技醫藥股份有限公司95年9 月28日出具之濫用藥物檢驗報告
    各1 紙附卷可稽，次查，該檢驗中心係先以酵素免疫分析法
    （ＥＩＡ）篩驗，其尿液中海洛因代謝物嗎啡、安非他命濃
    度超出檢測範圍，再以氣相層析質普儀分析法（ＧＣ／ＭＳ
    ）確認；其檢驗方法係以「氣相層析儀」先將物質氣化後，
    再經分析管分離，由於各種物質之沸點及對管柱之吸附力不
    同，在經過檢測器（Detector）測定後，表現出不同之滯留
    時間（Retension time），以滯留時間來判斷係何種物質；
    再利用「質普儀」為檢測器，將物質撞擊成碎片，記錄其質
    譜圖。因每個化合物之鍵結能力不同，故不同之物質會有其
    特定之質譜圖，因此在物質之判斷上有如指紋之鑑定，在理
    論上，扣除人為因素，其精確度已接近百分之百。此外有上
    開安非他命1 包扣案可資佐證，足徵被告之自白與事實相符
    。次按海洛因經注射或吸入人體後，約80% 於24小時內自尿
    中排出，一般而言，尿液中能否驗出嗎啡陽性反應與其投與
    量、投與途徑、採尿時間、個人體質及檢測方法之靈敏度有
    關，國外曾有文獻報導注射6 毫克之海洛因鹽酸鹽，其代謝
    物嗎啡之平均可檢出時限約為26小時，業經行政院衛生署藥
    物食品檢驗局於81年9 月8 日以藥檢壹字第8114885 號函述
    綦詳。被告既自承同時施用安非他命及海洛因，而上開所採
    尿液送驗結果既有鴉片類及安非他命類之陽性反應，顯見被
    告在經警採尿前之26小時內某時點，確曾有施用毒品海洛因
    、安非他命犯行。第查，被告甲○○前於87年間因施用毒品
    案件，經本院裁定送觀察、勒戒後，認無繼續施用毒品之傾
    向，於87年8 月29日釋放出所，並由臺灣板橋地方法院檢察
    署檢察官於87年8 月31日以87年度偵字第16890 號為不起訴
    處分確定。又於89年間因施用毒品案件，經本院裁定送觀察
    、勒戒後，認無繼續施用毒品之傾向，於89年7 月18日釋放
    出所，並由臺灣板橋地方法院檢察署檢察官於89年7 月18日
    以89年度毒偵緝字第767 號為不起訴處分確定。又於89年間
    因竊盜案件，經本院於90年1 月17日以89年度易字第4490號
    判處有期徒刑7 月確定。又於同年間因轉讓毒品案件，經本
    院於90年1 月18日以89年度訴字第1595號判處有期徒刑8 月
    ，並經臺灣高等法院於90年5 月8 日以90年度上訴字第1180
    號判處上訴駁回確定。上開2 罪經臺灣高等法院另案裁定應
    執行有期徒刑1 年1 月確定。又於90年間因施用毒品案件，
    經本院裁定送強制戒治，於91年6 月1 日強制戒治期滿等情
    ，有臺灣高等法院被告全國前案紀錄表各1 份在卷可稽，其
    於強制戒治執行完畢後，5 年內再犯施用第1 、2 級毒品之
    罪，與毒品危害防制條例第23條第2 項之規定相符，殆無疑
    問。從而，本案事證已臻明確，被告犯行洵堪認定，自應依
    法論科。
二、核被告甲○○所為，係犯毒品危害防制條例第10條第1 項之
    施用第1 級毒品罪及同條第2 項之施用第2 級毒品罪。被告
    持有第1 級毒品海洛因、第2 級毒品甲基安非他命，既意在
    供己施用，其持有之低度行為應為施用之高度行為所吸收，
    均不另論罪。又被告以1 施用行為同時施用第1 級毒品及第
    2 級毒品，為想像競合犯，應從一重之施用第1 級毒品罪處
    斷，公訴人認為被告所犯上開2 罪間，犯意各別，應予分論
    併罰，容有誤會，附此敘明。末查，被告有如事實欄所載之
    論罪科刑及執行情形，此有臺灣高等法院被告前案紀錄表1
    份可查，其於有期徒刑執行完畢後，5 年內故意再犯本件有
    期徒刑以上之罪，為累犯，應依法加重其刑。爰審酌被告前
    已有毒品之罪行，有事實欄所載之前案情形，顯見其戒除毒
    癮之意志薄弱，無視於毒品對於自身健康之戕害及國家對於
    杜絕毒品犯罪之禁令，惟考量施用毒品者均具有相當程度之
    生理成癮性及心理依賴性，戒除不易，且犯罪心態與一般刑
    事犯罪之本質不同，非難性較低，暨衡以其施用毒品之動機
    、犯罪後坦承犯行之態度等一切情狀，量處如主文所示之刑
    ，以資懲儆。末查，被告本件犯罪之時間在96年4 月24日以
    前，且所犯之罪並無中華民國96年罪犯減刑條例第3 條所列
    情形，應依該條例第2 條第1項 第3 款之規定，減其刑期2
    分之1 ，並諭知減刑後之易科罰金折算標準，附此敘明。
三、扣案之安非他命1 包（毛重0.5 公克、淨重0.3 公克），係
    查獲之第二級毒品，有台北市政府警察局松山分局中崙派出
    所查獲涉嫌毒品危害防制條例毒品初步鑑驗報告書1 紙可憑
    ，不問是否屬於被告所有，應依毒品危害防制條例第18條第
    1 項前段之規定，宣告沒收銷燬之。至包含上開安非他命毒
    品之外包裝1 個，係被告所有，供其施用第二級毒品所用之
    物，業據被告供明在卷，併依刑法第38條第1 項第2 款之規
    定，宣告沒收。
據上論斷，應依刑事訴訟法第273 條之1 第1 項、第299 條第1
項前段，毒品危害防制條例第10條第1 項、第18條第1 項前段，
刑法第11條前段、第47條第1 項、第55條、第41條第1 項前段、
第38條第1 項第2 款，中華民國96年罪犯減刑條例第2 條第1項
第3 款、第7 條、第9 條，判決如主文。
本案經檢察官馬中人到庭執行職務。
中    華    民    國    97    年    5     月    14    日
                  刑事第十八庭  法  官  吳幸娥
以上正本證明與原本無異
如不服本判決應於送達後10日內向本院提出上訴狀
                                書記官  陳靜怡
中    華    民    國    97    年    5     月    14    日
附錄本案論罪科刑法條全文：
毒品危害防制條例第10條
施用第一級毒品者，處 6 月以上 5 年以下有期徒刑。
施用第二級毒品者，處 3 年以下有期徒刑。


司法院資訊處製作；財團法人民間司法改革基金會備份。
